臺灣高雄地方法院民事判決
111年度雄簡字第1401號
原      告  陳家維  
訴訟代理人  周志一律師
被      告  群益行銷有限公司


法定代理人  郭光偉  

訴訟代理人  林譽軒  
上列當事人間請求確認債權不存在事件，本院於民國111年9月15
日言詞辯論終結，判決如下︰
    主  文
確認被告持有臺灣屏東地方法院一一０年度司促字第一一六七四
號支付命令暨確定證明書所載之債權請求權不存在。
臺灣士林地方法院一一一年度司執字第一九０三三號強制執行事
件，應予撤銷。
訴訟費用新臺幣貳仟貳佰壹拾元由被告負擔。
    事實及理由
壹、程序部分
一、按確認法律關係之訴，非原告有即受確認判決之法律上利益
    者，不得提起之，民事訴訟法第247條第1項前段定有明文。
    又所謂即受確認判決之法律上利益，係指法律關係之存否不
    明確，原告主觀上認其在法律上之地位有不安之狀態存在，
    且此種不安之狀態，能以確認判決將之除去者而言（最高法
    院民國52年台上字第1240號判例要旨參照）。查本件被告持
    臺灣屏東地方法院110年度司促字第11674號支付命令（下稱
    系爭支付命令）暨確定證明書，向臺灣士林地方法院聲請強
    制執行，現由臺灣士林地方法院以111年度司執字第19033號
    強制執行事件（系爭執行事件）執行中。原告否認系爭支付
    命令上所載被告對原告之新臺幣（下同）75,435元，及自11
    0年5月7日起至清償日止，按週年利率5%計算利息之債權（
    下稱系爭債權）存在，兩造就系爭債權之請求權存在與否已
    發生爭執，如不訴請確認，原告在私法上之地位將有受侵害
    之危險，是揆諸前揭規定及說明，原告起訴請求確認系爭債
    權請求權不存在，應有受確認判決之法律上利益，合先敘明
    。
二、按訴狀送達後，原告不得將原訴變更或追加他訴。但有請求
    之基礎事實同一者，不在此限，民事訴訟法第255條第1項第
    2款定有明文。查原告起訴時原聲明為：確認系爭支付命令
    所載債權不存在，嗣原告於111年8月6日以書狀變更聲明為
    ：㈠確認原告對被告系爭債權不存在；㈡系爭執行事件應予撤
    銷。其所主張之內容未改變，應認請求之基礎事實同一，合
    於前揭規定，應予准許。
貳、實體部分：　　　　
一、原告起訴主張：原告緣積欠金融機關債務約90餘萬元（下稱
    系爭債務），被告於110 年5月間，冒用玉山銀行專員名義
    向被告聯絡，表示可以協助整合被告債務，兩造乃成立委託
    債務協商契約（下爭系爭契約)，被告受原告委託向原告之
    債權銀行辦理系爭債務協商事務，被告之代理人向原告洽談
    簽約時，告以原告需將信用卡額度刷滿，並要求原告刷卡換
    現金，使原告誤信，陷於錯誤，便將其所有之信用卡交予被
    告，共刷卡消費673,686 元，被告於以匯款之方式交付原告
    457,601 元，被告並要求原告簽發附表所示之本票。原告事
    後曾多次詢問被告職員為何需要刷卡增加債務，然被告職員
    均為搪塞原告，被告甚向原告收取高達165,240元處理費用
    。110年8月16日原告接獲玉山銀行行員告知，始驚覺被告顯
    係對其為虛偽不實之詐術，致其陷於錯誤簽立系爭契約，其
    自得撤銷上開受詐欺之意思表示。原告於110年10月寄發存
    證信函，撤銷系爭契約之意思表示。系爭契約既然已撤銷，
    則兩造已無債權債務關係存在，而系爭支付命令所憑藉之請
    求權為系爭債權，但被告對原告並無債權存在，被告竟持附
    表所示之本票聲請系爭支付命令，並以系爭支付命令為執行
    名義聲請對原告為強制執行，均無理由，爰依法提起本件訴
    訟。並聲明：㈠確認原告對被告系爭債權不存在；㈡系爭執行
    事件應予撤銷。
二、被告答辯：原告於110年5月因資金周轉知需要，以自身之信
    用卡刷卡購買商品後，回售被告，原告刷卡金額為673,686
    元，經扣除商品折讓費用及刷卡手續費及委任協商費用後，
    被告匯款457,601元原告，原告事後要求退刷，共退刷241,0
    22元，扣除委任協商費用165,240元，原告應返回被告75,78
    2元。故被告對原告之系爭債權仍存在。再者，依系爭契約
    ，乙方記載「群益行銷有限公司」，雙方約定由原告告訴人
    委託被告向金融機構洽辦債務協商金額約153萬元，並由原
    告於簽訂契約時，給付165,240元予被告，作為辦理銀行債
    務協商之代撰費用，原告並同意以信用卡授權以協商債務總
    額之0.06%，支付予被告作為報酬乙情，可認被告並未向原
    告表示其為銀行，且被告所既有實際為原告辦理債務整合事
    宜，並無詐欺原告之舉。原告主張其受詐騙，陷於錯誤，實
    屬無稽。等語置辯。並聲明：原告之訴駁回。 
三、本件爭點：
  ㈠原告主張受被告詐欺而簽立系爭契約，是否有理由？
  ㈡原告請求確認系爭債權不存在及撤銷系爭執行事件，是否有
    理由？
四、本院得心證之理由：
  ㈠原告主張受被告詐欺而簽立系爭契約，是否有理由？
  ⒈按民法第92條第1 項前段規定，因被詐欺而為意思表示者，
    表意人得撤銷其意思表示，其所欲保護之法益為「表意者意
    思表示形成過程之自由」，且所稱詐欺行為，係指對於表意
    人意思形成過程屬於重要而有影響之不真實事實，表示其為
    真實，而使他人陷於錯誤、加深錯誤或保持錯誤者而言，不
    包括就行為對象（事或物）之特性為不實或誇大之陳述，欲
    以價值判斷影響表意人決定自由之情形。至不真實之事實是
    否重要而有影響意思之形成，應以該事實與表意人自由形成
    意思之過程有無因果關係為斷（最高法院100年度台上字第8
    58號判決意旨參照）。
  ⒉經查，依系爭契約之記載，原告委託被告協商之債務約153萬
    元（見本卷第133頁），然系爭契約之勞務報酬竟高達165,2
    40 元，將近上述債務11％，衡諸常情，若非以不實話術訛詐
    債務人，當不致於付出如此高額之勞務報酬。參以，觀之原
    告與被告職員之對話，原告詢問被告職員為合會收到信用卡
    公司催收簡訊，被告職員回答原告，銀行不會有催收等語（
    見本院卷第137-141頁）。是以，原告所稱被告之職員向原
    告洽談簽約時，告以「被告能將原告名下現有之信用卡尚未
    使用完全之餘額換成現金使用，不會影響原告之信用」等情
    ，應非子虛。
  ⒊再以系爭契約乃受委任依消費者債務清理條例代為處理前置
    協商之事務，重在相關申請文件之代為填寫、系爭債務本息
    之降低及各債權銀行之繳款整合等，豈有再令原告刷卡消費
    商品，再轉賣被告以獲取現金週轉，舊債未了，新債又來，
    此舉無異以債養債，雪上加霜，亦與系爭契約之本旨不符。
  ⒋縱被告主張為真，勞務報酬果為165,240 元，然未見被告有
    何提出為原告向債權銀行協商降低債務利息或繳款整合等實
    質事務，益見原告所稱上情應屬可採。
  ⒌綜上，可見原告受被告之職員之虛偽不實話術，陷於錯誤而
    簽署系爭契約，原告據以主張受詐欺而為契約之意思表示，
    並主張撤銷系爭契約之意思表示為有理由。既然系爭契約已
    撤銷，則系爭本票之原因關係即消滅，則系爭債權亦不存在
    。
  ㈡被告對原告之系爭債權不存在，既經本院認定如前，則原告
　  請求被告不得持系爭支付命令及確定證明書為執行名義對原
　  告強制執行，及系爭強制執行程序應予撤銷，同有理由，亦
　  應准許。
五、從而，原告請求㈠確認原告對被告系爭債權不存在；㈡系爭執
    行事件應予撤銷，為有理由，應予准許。
六、本件事證已臻明確，兩造其餘攻擊防禦方法及證據，核與判
    決之結果，不生影響，爰不一一論列，併此敘明。
七、結論：原告之訴為有理由，依民事訴訟法第78條，判決如主
    文。　　
中　　華　　民　　國　　111 　年　　10 　　月　   14　日
                    高雄簡易庭　法　官  張茹棻
附表：      編號  發   票   日 票面金額(新台幣)  到   期   日    發票人 票據號碼 001 110年5月6日   457601元      未載   陳家維   BC00000000 
以上正本係照原本作成。
如不服本判決，應於送達後20日內，向本院提出上訴狀並表明上
訴理由，如於本判決宣示後送達前提起上訴者，應於判決送達後
20日內補提上訴理由書（須附繕本）。
中　　華　　民　　國　　111 　年　　10　　月　　14　　日
                                書記官  黃振祐